【裁判字號】    96,交聲,347
【裁判日期】    970114
【裁判案由】    違反道路交通管理處罰條例聲明異議
【裁判全文】
臺灣桃園地方法院交通事件裁定         96年度交聲字第347號
原處分機關  交通部公路總局新竹區監理所桃園監理站
異  議  人
即受處分人  甲○○
上列受處分人因違反道路交通管理處罰條例案件，對於交通部公
路總局新竹區監理所桃園監理站中華民國96年5 月8 日所為之處
分（原處分案號：桃監裁罰字第裁52－ZA0000000 號），聲明異
議，本院裁定如下：
    主  文
原處分撤銷。
甲○○汽車駕駛人，行駛於高速公路，不遵使用限制、禁止、行
車管制及管理事項之管制規則而行車速度超過規定之最高速限，
處罰鍰新臺幣陸仟元，並記違規點數壹點。
    理  由
一、原處分意旨略以：異議人即受處分人甲○○於民國92年1 月
    21日，駕駛其所有車牌號碼6C—4343號自用小客車，以時速
    111 里之速度，行經國道2 號公路8.3 公里西處，超過該處
    限速（90公里）達21公里，經內政部警政署國道公路警察局
    第一警察隊員警依90年1 月17日修正之道路交通管理處罰條
    例第33條第1 項規定，開立公警局交字第ZA0000000 號舉發
    違反道路交通管理事件通知單，逕行舉發。嗣異議人逾越應
    到案日（92年3 月10日）達60日以上，於96年5 月8 日交通
    部公路總局新竹區監理所桃園監理站乃以異議人違規事實明
    確，且已逾越應到案日60日以上，依修正後道路交通管理處
    罰條例第33條第1 項第1 款之規定（原裁決書誤載為第33條
    第1 項），以桃監裁罰字第裁52－ZA0000000 號裁決書逕行
    裁決處異議人罰鍰新臺幣（下同）6,000 元。
二、異議意旨略以：異議人因住所遷移，導致無法收到舉發通知
    單，且不論其戶籍是否有異動，其均未收受本件之舉發通知
    單，惟處分機關竟對其採取高罰，並不合理，為此聲明異議
    云云。
三、按行政罰法業於94年2 月5 日制訂公布，並自95年2 月5 日
    起施行，該法第5 條規定：「行為後法律或自治條例有變更
    者，適用行政機關最初裁處時之法律或自治條例。但裁處前
    之法律或自治條例有利於受處罰者，適用最有利於受處罰者
    之規定。」，而道路交通管理處罰條例所定罰鍰、吊扣或吊
    銷駕駛執照、記點等之裁罰，係屬行政罰法中所稱行政罰之
    性質，故有上開行政罰法第5 條規定之適用。又道路交通管
    理處罰條例第33條及第63條第1 項第1 款，經總統於94年12
    月28日以華總一義字第09400212581 號令公布修正，且經行
    政院於95年6 月23日以院臺交字第0950087685號令發布定自
    95年7 月1 日施行，而修正前之道路交通管理處罰條例第33
    條第1 項規定，汽車行駛於高速公路或設站管制之道路，而
    不遵管制之規定者，處汽車駕駛人3,000 元以上6,000 元以
    下罰鍰；修正後內容變更為汽車行駛於高速公路、快速公路
    或設站管制之道路，不遵使用限制、禁止、行車管制及管理
    事項之管制規則而行車速度超過規定之最高速限，處汽車駕
    駛人3,000 元以上6,000 元以下罰鍰，於同條例第33條第 1
    項第1 款，作較明確之規定，但修正後之罰鍰輕重並未變動
    ；至該條例第63條第1 項第1 款，規定記違規點數1 點，修
    正前後之規定並無不同。查本件異議人即受處分人行為後，
    比較修法前後對於汽車行駛於高速公路而不遵管制規定違規
    行為之罰則，均處汽車駕駛人3,000 元以上6,000 元以下罰
    鍰，並記違規點數1 點，對異議人而言並無不利情形，故依
    行政罰法第5 條之規定，自應適用行政機關最初裁處時之法
    律即修正後道路交通管理處罰條例第33條第1 項第1 款、第
    63條第1 項第1 款之規定論處，合先敘明。
四、次按處理違反道路交通管理事件，有關文書送達之程序，依
    行政程序法之規定；送達由行政機關自行或交由郵政機關送
    達；送達，於應受送達人之住居所、事務所或營業所為之；
    於應送達處所不獲會晤應受送達人時，得將文書付與有辨別
    事理能力之同居人、受僱人或應送達處所之接收郵件人員；
    送達，不能依前二條規定為之者，得將文書寄存送達地之地
    方自治或警察機關，並作送達通知書兩份，一份黏貼於應受
    送達人住居所、事務所、營業所或其就業處所門首，另一份
    交由鄰居轉交或置於該送達處所信箱或其他適當位置，以為
    送達，違反道路交通管理事件統一裁罰基準及處理細則第 5
    條，行政程序法第68條、第72條第1 項前段、第73條第1 項
    、第74條第1 項分別定有明文。
五、經查：
  (一)異議人於92年1 月21日8 時44分，駕駛6C—4343號自用小客
    車行經國道2號公路8.3公里西處時，經警以科學測速儀器測
    得異議人之車速為時速111 公里，已超速21公里之情，有舉
    發違規照片1 份在卷可稽，是異議人駕車超速之違規事實，
    甚為明確，自應依法裁罰。
  (二)異議人雖辯稱因住所遷移，導致無法收到罰單云云，惟查：
    異議人於89年12月8 日至93年7 月28日間均係設籍於桃園縣
    龜山鄉○○○ 街16號4 樓，此有桃園縣龜山鄉戶政事務所96
    年4 月10日桃龜戶字第0960001841號函1 份在卷可稽，是舉
    發機關內政部警政署國道公路警察局依前開戶籍地址送達舉
    發通知單，異議人尚無因戶籍變更而無法收領之可能；且經
    本院依職權函請舉發機關回覆本件之送達情形後，該局亦回
    以：異議人確有上開違規行為，且舉發機關亦已依法以郵局
    掛號函件通知異議人，僅係因該局電腦系統當機而無法調閱
    93年度以前之資料，此亦有內政部警政署國道公路警察局公
    局交字第960026922 號函及本院辦理刑事案件電話紀錄查詢
    表各1 紙在卷可稽。而異議人復未能提出足以令本院合理懷
    疑舉發機關確未合法送達之證據，自難僅憑其空言未收到掛
    號郵件，即得免責，是其辯稱未實際收受本件舉發通知單云
    云，自非可採。
六、綜上所述，異議人確有上開違規行為，其異議自為無理由。
    末查，依95年7 月1 日修正施行後之違反道路交通管理事件
    統一裁罰基準表之規定，其裁量標準係根據受處分人逾越應
    到案期限日數之久暫，設有異其處罰金額之裁量標準，揆其
    旨，顯認駕駛車逾越應到案期限，為裁罰之依據，而逾越應
    到案期限越久，可責程度越高，有從重裁罰之必要，準此以
    解，得將此「逾越應到案期限」納為「裁量事項」，以酌定
    應處罰鍰金額之前提。本件異議人確有上開違規行為，惟未
    依舉發通知單所載之92年3 月10日到案期限以前繳納罰鍰或
    到案聽候裁決，且已逾越應到案期限60日以上，原處分機關
    依修正後道路交通管理處罰條例第33條第1 項、違反道路交
    通管理事件統一裁罰基準及處理細則及違反道路交通管理事
    件統一裁罰基準表所載之裁罰標準之規定，裁處異議人6,00
    0 元之罰鍰，固無違法之處，然原處分機關漏未依修正後道
    路交管理處罰條例第63條第1 項第1 款之規定，記違規點數
    1 點，即有違誤，自應由本院將原處分撤銷，並另為裁定如
    主文第2 項所示。
據上論斷，應依道路交通管理處罰條例第87條第2 項、道路交通
案件處理辦法第20條前段，裁定如主文。
中    華    民    國    97    年     1    月    14    日
                            交通法庭  法  官  蘇昌澤
以上正本證明與原本無異。
如不服本裁定，應於裁定送達後5 日內向本院提出抗告狀。
                                      書記官  田宜芳
中    華    民    國    97    年    1     月    21    日


司法院資訊處製作；財團法人民間司法改革基金會備份。
